臺灣高等法院民事裁定
111年度抗字第708號
抗  告  人  郭亦珊
上列抗告人因與相對人郭致成間請求移轉所有權登記事件，對於
中華民國111年4月13日臺灣新北地方法院110年度訴字第1208號
所為裁定提起抗告，本院裁定如下： 
    主  文
抗告駁回。
抗告費用由抗告人負擔。
    理  由
一、按判決有誤寫、誤算或其他類此之顯然錯誤者，法院始得以
    裁定更正之，民事訴訟法第232條第1項規定甚明。而所謂顯
    然錯誤，乃指判決中所表示者與法院本來之意思顯然不符者
    而言。又按起訴時應以訴狀表明當事人及法定代理人、訴訟
    標的及其原因事實、應受判決事項之聲明，提出於法院為之
    ；除別有規定外，法院不得就當事人未聲明之事項為裁判，
    民事訴訟法第244條第1項、第388條分別定有明文。
二、經查：
　　㈠、抗告人於原法院110年度訴字第1208號請求移轉所有權登
        記事件，民事起訴狀記載訴之聲明為：「相對人應將坐
        落新北市○○區○○段00地號土地(面積：8187.18平方公尺
        ，應有部分：33/10000)及其上同段0000建號建物(應有
        部分：1/1），即門牌新北市○○區○○路000巷00號00樓房
        屋之所有權，移轉登記予抗告人」（見原法院卷第9頁
        ），嗣於言詞辯論時，抗告人所為訴之聲明除引用上開
        民事起訴狀之記載外（見原法院卷第93頁），經原法院
        承審法官行使闡明權後，抗告人復當庭陳述請求移轉標
        的包括0000建號建物謄本所載之共有部分（見原法院卷
        第94頁），至言詞辯論終結時均維持上開訴之聲明（見
        原法院卷第143、165頁）；足見抗告人於原法院行言詞
        辯論程序時，訴之聲明為請求相對人應將坐落新北市○○
        區○○段00地號土地(權利範圍：33/10000)及其上同段00
        00建號建物(權利範圍全部），暨0000建號建物謄本所
        載之共有部分之所有權，移轉登記予抗告人，而0000建
        號建物登記謄本上記載之共有部分僅有同段0000建號(
        權利範圍286/10000)、0000號(權利範圍29/10000)、00
        00號（權利範圍29/10000）等情，有卷附0000建號建物
        登記謄本可稽(見原法院卷第19頁)，堪認抗告人於原法
        院並無請求相對人將坐落「新北市○○區○○段0000○號建
        物」（下稱系爭0000建號）所有權移轉登記予抗告人之
        聲明；是以，原法院110年度訴字第1208號民事判決之
        主文所引用之判決附表不動產明細，未有系爭0000建號
        建物之記載（見原法院卷第183、189頁），並無誤寫、
        誤算或其他類此之顯然錯誤，亦無脫漏訴訟標的之情形
        。本件抗告人以原法院110年度訴字第1208號民事判決
        附表漏載系爭0000建號即地下樓00號車位（見原法院卷
        第210頁），聲請裁定更正；原法院以抗告人於言詞辯
        論終結前，未曾就系爭0000建號建物所有權聲明請求移
        轉，是系爭0000建號建物非原法院審理範圍，判決附表
        未有該建物之記載，非屬誤寫、誤算或其他類此之顯然
        錯誤為由，以原裁定駁回抗告人之聲請，經核於法並無
        違誤（抗告人聲請裁定更正獲准部分，未經提起抗告，
        而未繫屬本院，不予贅述）。
　　㈡、抗告人抗告意旨雖以：原法院於核定裁判費時，有就不動產整體價值包含系爭0000建號之價值一併作為訴訟標的價額之計算基礎，因此本件請求移轉登記之範圍應可明確，為避免再行訴訟而浪費國家寶貴司法資源，請求裁定更正，將原法院110年度訴字第1208號民事判決附表補行記載系爭0000建號於建物標示欄云云。惟按除別有規定外，法院不得就當事人未聲明之事項為判決，民事訴訟法第388條定有明文；準此，判決主文應依當事人之聲明範圍，未聲明之事項不得裁判，否則即有訴外裁判之違誤，抗告人於原法院所為訴之聲明，並無請求移轉系爭0000建號建物之所有權，原判決主文自不得逾越訴之聲明範圍；抗告人於訴訟終結之後，自知疏漏，方向原法院聲請於判決中補行記載系爭0000建號於建物標示欄，自無所據，不應准許。
　　㈢、從而，原裁定以抗告人於訴訟中未曾聲明請求移轉系爭0
        000建號建物之所有權，系爭0000建號建物非原法院審
        理範圍，判決附表未有該建物之記載，非屬誤寫、誤算
        或其他類此之顯然錯誤為由，裁定駁回抗告人此部分之
        聲請，核無不合。抗告意旨仍執前詞指謫原裁定此部分
        不當，求予廢棄，為無理由，應予駁回。　　　
三、據上論結，本件抗告為無理由。爰裁定如主文。
中　　華　　民　　國　　111 　年　　6 　　月　　30　　日
                  民事第九庭    
                      審判長法  官  楊絮雲
                            法  官  陳賢德
                            法  官  張宇葭
正本係照原本作成。
本裁定除以適用法規顯有錯誤為理由外，不得再抗告。如提起再
抗告，應於收受送達後10日內委任律師為代理人向本院提出再抗
告狀。並繳納再抗告費新臺幣１千元。
中　　華　　民　　國　　111 　年　　6 　　月　　30　　日
　　　　　　　　　　　　　  書記官  李佳姿